【裁判字號】    97,秩抗,4
【裁判日期】    970729
【裁判案由】    違反社會秩序維護法
【裁判全文】
臺灣彰化地方法院刑事裁定               97年度秩抗字第4號
移送  機關  彰化縣警察局員林分局
抗  告  人
即被移送人  甲○○
上列抗告人（即被移送人）因違反社會秩序維護法案件，不服本
院員林簡易庭九十七年度員秩字第三二號，中華民國九十七年五
月十九日所為第一審裁定，提起抗告，本院普通庭為第二審裁定
如下：
    主  文
原裁定撤銷。
甲○○不罰。
    理  由
一、原裁定意旨略以：
    抗告人即被移送人黃宏榮於下列時、地有違反社會秩序維護
    法之行為：
（一）時間：民國（下同）九十七年四月三日。
（二）地點：彰化縣永靖鄉○○路一八八號「新元隆資源回收場
      」。
（三）行為：甲○○即新元隆資源回收場經營舊貨買賣業，於上
            開時間，發現吳居榮竊得之贓物即彰化縣埔心鄉農
            田水利會之不鏽鋼鐵門，由其登載買賣抬帳，係來
            歷不明之物品，仍予收買後，不迅即報告警察機關
            查察，其情節重大。
二、抗告意旨：如附件所載。
三、經查：
   （一）按犯罪事實應依證據認定之，無證據不得推定其犯罪
         事實；又不能證明被告犯罪，應諭知無罪之判決，刑
         事訴訟法第一百五十四條第二項、第三百零一條第一
         項分別定有明文，又上開規定於社會秩序維護法案件
         亦有準用，社會秩序維護法第九十二條亦定有明文。
   （二）按當舖、各種加工、寄存、買賣、修配業，發現來歷
         不明之物品，不迅即報告警察機關者，處新臺幣（下
         同）三萬元以下罰鍰；其情節重大或再次違反者，處
         或併處停止營業或勒令歇業，社會秩序維護法第七十
         六條第一項第一款、第二項固有明文，惟考量市場機
         制、私法自治以及貨物供需，避免箝制民間之交易自
         由，上開規定仍需以行為人「發現」來歷不明之物品
         為處罰前提，若行為人已善盡通常社會觀念下該行業
         之注意義務，例如核對兜售物品者之年籍、聯絡資料
         ，並備供查證，且非一再任由同一兜售物品者變賣獲
         利，即難認有何違法故意，殊不能以警方事後查證犯
         罪之結果，反推當舖、各種加工、寄存、買賣、修配
         業者於先前收受物品時已發現該物品之來歷不明而逕
         予裁罰。
   （三）本件依抗告人於警詢中之供述，其確於九十七年四月
         三日收受吳居榮攜往變賣之白鐵片二片，然依卷證顯
         示，抗告人當時有登記收受品名、吳居榮之姓名、身
         分證字號、地址等資料，此有登記簿影本一紙附卷可
         稽，經本院核對後確與吳居榮之年籍資料相符，足見
         抗告人雖有收受吳居榮攜往變賣之白鐵片二片，然已
         善盡業者之注意義務，難謂有何違法故意。又抗告人
         於本院審理時供稱：他們來的時候說不是贓物，是他
         們自己家的，要修改大門的，我看那門切成兩塊，以
         為是壞掉的等語；而證人吳居榮亦於警詢中陳稱：新
         元隆資源回收場不知道該白鐵門係贓物，因當時我們
         是騙他說那是我家裡自己的物品；僅有一次前往抗告
         人店內變賣物品等語，核與抗告人所述情節相符，足
         勘採信，則抗告人之行為自不該當社會秩序維護法第
         七十六條第一項第一款之構成要件事實。
四、綜上，抗告人所辯尚屬可採，此外，復查無其他積極之證據
    足資證明抗告人有何移送機關所指違反社會秩序維護法之行
    為，不能證明抗告人有違法行為，自應為抗告人不罰之諭知
    ，原裁定處罰抗告人勒令歇業，即有未當，抗告人請求撤銷
    該裁定，為有理由，原裁定應予撤銷，並由本院另予裁定不
    罰，以期適法。
五、據上論斷，依社會秩序維護法第九十二條，刑事訴訟法第四
    百十三條之規定，裁定如主文。
中    華    民    國    97    年    7    月     29    日
                  刑事第一庭   審判長法  官  葉榮郎
                                     法  官  郭麗萍
                                     法  官  胡宜如
以上正本證明與原本無異。
本裁定不得再抗告。
中    華    民    國    97    年    7    月     29    日
                                     書記官  謝鈴玉


司法院資訊處製作；財團法人民間司法改革基金會備份。
